【裁判字號】    94,訴,1442
【裁判日期】    950627
【裁判案由】    強盜等
【裁判全文】
臺灣桃園地方法院刑事判決              94年度訴字第1442號
公  訴  人  台灣桃園地方法院檢察署檢察官
被      告  戊○○
選任辯護人  曾智群律師
被      告  壬○○
指定辯護人  本院公設辯護人丁○○
上列被告等因強盜等案件，經檢察官提起公訴（94年度偵字第36
60號、第5142號、第5751號、第9490號、第10451 號），及移送
併辦（94年度偵字第12134號），本院判決如下：
    主  文
戊○○連續攜帶凶器，毀越門扇竊盜，累犯，處有期徒刑壹年。
又共同攜帶凶器竊盜，因防護贓物、脫免逮捕，當場施以強暴，
累犯，處有期徒刑拾年。扣案之電擊棒壹支，沒收之。應執行有
期徒刑拾年拾月。扣案之電擊棒壹支，沒收之。
壬○○連續竊盜，累犯，處有期徒刑柒月。扣案之鑰匙壹支，沒
收之。又共同攜帶凶器竊盜，因防護贓物、脫免逮捕，當場施以
強暴，累犯，處有期徒刑捌年。扣案之電擊棒壹支，沒收之。又
意圖為自己不法之所有，以詐術使人將本人之物交付，累犯，處
有期徒刑伍月。應執行有期徒刑捌年捌月。扣案之鑰匙壹支、電
擊棒壹支，均沒收。
    事  實
一、戊○○前因分別犯竊盜、違反毒品危害防制條例案件，經本
    院分別於90年7 月27日、同年10月28日，以89年度訴字第15
    50號、90年度訴字第1319號判決，判處有期徒刑3 月及有期
    徒刑8 月、6 月，應執行有期徒刑1 年確定，嗣合併定其執
    行刑有期徒刑1 年4 月，並於92年9 月6 日執行徒刑完畢。
    壬○○前因違反毒品危害防制條例案件，經本院於民國91年
    6 月12日，以91年度訴字第399 號判決，判處應執行有期徒
    刑1 年確定，於93年7 月2 日因縮刑期滿執行完畢。戊○○
    、壬○○仍不知悔改，而單獨或共同為以下行為：
  (一)戊○○基於為意圖自己不法所有之概括犯意，先於93年12月
    23日20時許，以客觀上足以危害人之生命、身體，足供兇器
    使用之螺絲起子一支，破壞桃園縣桃園市○○○路20巷9 號
    己○○住處之大門（毀損、無故侵入住宅部分，均未據告訴
    ），入屋竊取數位相機、床頭音響、金銀飾及現金新台幣（
    下同）200,000 元等財物，得手後逃逸。嗣為己○○報警處
    理，經警於現場採集可疑指紋，經鑑定與戊○○留存之檔案
    指紋相符而查獲。復承前犯意，於94年1 月25日晚間7 時30
    分許，在桃園縣桃園市○○路2 巷3 之1 號2 樓庚○○○住
    處，持同為兇器之不詳器具毀損該住處大門鐵門後進入該住
    處內（毀損、無故侵入住宅部分，均未據告訴），竊取庚○○○所有現金2000元、數位相機1 臺、數位攝影機1 臺、手
    錶1 支、戒指1 只等財物，得手後逃逸。經庚○○○報警處
    理，機為警於現場採集可疑指紋，鑑定結果與戊○○留存之
    檔案指紋相符而查獲。
  (二)壬○○基於為自己不法所有之概括犯意，先於93年9 月間某
    日，在桃園縣龜山鄉○○路○ 段路旁，以一個犯罪決意，持
    自備鑰匙1 支，分別接續開啟停放於路旁之汽車2 部，共竊
    得女用手錶1 支、手鐲1 只、戒指1 只及手鍊3 條等財物，
    而將之放在其向不知情之友人秦統益商借之車牌號碼EVU-40
    6 號輕型機車置物箱內。復承前之竊盜犯意，於94年2 月11
    日下午5 時30分許，騎乘同上機車，進入桃園縣八德市○○
    路991 巷137 弄旁，無安全設備之開放式貨車停車場內，並
    攜帶同前自備鑰匙1 支，基於一個犯罪決意，接續以該鑰匙
    陸續試圖開啟停放於該停車場內，車牌號碼分別為HM-641號
    、JF -388 號、879-GR號之貨車車門或車窗，欲行竊貨車內
    之財物車窗，惟其進入第1 部，即HM-641號貨車內，未發現
    財物可供竊取，後2 部之貨車車門則均無法開啟，而未得逞
    ，其行竊未遂之經過，均為住在停車場旁，該等貨車所有公
    司之職員癸○○發現，而於當日晚間6 時許，見壬○○欲離
    去之際，經癸○○報警當場查獲，並扣得該鑰匙一支，及在
    上述其騎乘之機車置物箱內查扣女用手錶1 支、手鐲1 只、
    戒指1 只及手鍊3 條等贓物。
  (三)邱垂楊、壬○○另共同基於意圖為自己不法所有之犯意聯絡
    ，於94年3 月15日中午12時30分許，由戊○○駕駛其所有車
    牌號碼68 67-KR號自用小客車，並攜帶戊○○所有，客觀上
    足以對他人生命、身體產生危害，足供兇器使用之電擊棒1
    支，共同前往桃園縣桃園市○○路1409巷2 號子○○住處，
    ，戊○○先以磨扁之六角板手毀壞該住處大門門鎖，壬○○
    則負責持前開電擊棒在該住處門口把風，並由戊○○進入該
    住處內（毀損、無故侵入住宅部分，均未據告訴），竊得子
    ○○所有現金16,500元、舊版新臺幣3,300 元、美金60元、
    金戒指1 只、郵局定存單1 張、慶豐銀行定存單2 張、新竹
    銀行定存單1 張、日盛銀行定存單1 張、50元塑膠紀念幣1
    張等財物，得手後欲離開之際，適為子○○返家而撞見二人
    ，壬○○、戊○○竟為防護贓物及脫免逮捕，共同基於犯意
    聯絡及行為分擔，由戊○○將前開竊得財物交予壬○○攜離
    現場，並索回前開電擊棒，以電擊棒電擊子○○左手臂之方
    式，而當場施以強暴。二人趁亂逃逸，子○○在後追趕並大
    聲喊叫抓小偷等語，壬○○始於逃逸過程中將前述竊得財物
    均丟棄在地，並於逃跑至桃園市○○路與莊二街口時，為見
    義勇為之路人辛○○、鍾明魁共同攔阻制伏，並報警當場查
    獲；戊○○則揮舞前開電擊棒，以阻止另名在路旁之停車收
    費員甲○○之追捕，並丟棄電擊棒而趁隙駕車逃逸，嗣為騎
    機車自後跟縱之甲○○記下車號，報警循線查獲戊○○。警
    察並於現場查扣戊○○所丟棄之電擊棒1支。
  (四)壬○○另明知其無繳款清償能力，基於為自己不法所有之意
    圖，於93年10月1 日，欲藉由和潤企業股份有限公司（下稱
    和潤公司）向第一商業銀行股份有限公司（下稱第一銀行）
    申請貸款而購買陳進旺所有車牌號碼B7-6616 號自用小客車
    ，遂謊稱其任職美神企業社之技術員，年收入達400,000 元
    之詐術方法，致和潤公司陷於錯誤，誤信其有相當之所得，
    而以上揭自用小客車為壬○○向第一銀行申請辦理貸款200,
    000 元，並約定自93年11月4 日起至96年10月4 日止，以每
    月為1 期，共36期，每期給付金額7432元之方式攤還本息，
    隨後和潤公司於同日撥款200,00 0元予陳進旺，陳進旺則交
    車予壬○○。詎壬○○在取得前揭汽車後，自第1 期即93年
    11月4 日起，拒不依約按期給付貸款且避不見面，致生損害
    於債權人和潤公司，幾經追索無著始知受騙。
二、案分經桃園縣政府警察局八德分局、桃園分局報告暨和潤公
    司訴請桃園縣政府警察局八德分局，均報請臺灣桃園地方法
    院檢察署檢察官偵查起訴。
    理  由
壹、證據能力部分
一、被告以外之人審判外之陳述
  (一)按被告【或共犯】之自白，不得作為有罪判決之唯一證據，
    仍應調查其他必要之證據，以察其是否與事實相符，刑事訴
    訟法第156條第2項就此定有明文。司法實務上向來以為，此
    處所稱「被告」亦包括「共同被告」在內，亦即共犯或共同
    被告所為不利於己之供述，固得採為其他共同被告犯罪之證
    據，但此項不利之陳述，須無瑕疵可指，且就其他方面調查
    又與事實相符者，始得採為犯罪事實之認定。縱可認其陳述
    無瑕疵，亦應調查其他足資以證明所供述之犯罪事實確具有
    相當程度真實性之補強證據，以察其是否與事實相符。若不
    為調查，而專憑此項供述即為其他共犯或共同被告犯罪事實
    之認定，顯與刑事訴訟法第156條第2項之規定有違。足為代
    表之判例即為最高法院早於31年上字第2423號及46年台上字
    第419號2件判例。換言之，前述法律及判例原則上均係肯定
    被告、共犯、共同被告之任意性自白具有「證據能力」，否
    則如不以此為前提，即無可能逕就「證明力」之部分有所限
    制。
  (二)惟按前述兩則判例肯定「共同被告之自白」對於他被告本人
    犯罪事實之證明，具有證據能力之見解，業經93 年7月23日
    公布之司法院大法官議決釋字第 582號解釋宣告違憲。釋字
    582 號解釋謂（略以）：「刑事審判上之共同被告，係為訴
    訟經濟等原因，由檢察官或自訴人合併或追加起訴，或由法
    院合併審判所形成，其間各別被告及犯罪事實仍獨立存在。
    故共同被告對其他共同被告之案件而言，為被告以外之第三
    人，本質上屬於證人，自不能因案件合併關係而影響其他共
    同被告原享有之上開憲法上權利。最高法院31年上字第2423
    號及46年台上字第419號判例所稱共同被告不利於己之陳述
    得採為其他共同被告犯罪（事實認定）之證據一節，對其他
    共同被告案件之審判而言，未使該共同被告立於證人之地位
    而為陳述，逕以其依共同被告身分所為陳述採為不利於其他
    共同被告之證據，乃否定共同被告於其他共同被告案件之證
    人適格，排除人證之法定調查程序，與當時有效施行中之中
    華民國 24年1月1日修正公布之刑事訴訟法第273條規定牴觸
    ，並已不當剝奪其他共同被告對該實具證人適格之共同被告
    詰問之權利，核與首開憲法意旨不符。該 2判例及其他相同
    意旨判例，與上開解釋意旨不符部分，應不再援用」。換言
    之，前述兩則最高法院判例所認為，共同被告自白中對於他
    被告不利之事項，雖尚「應調查其他足資以證明所供述之犯
    罪事實確具有相當程度真實性之補強證據，以察其是否與事
    實相符」，始得採為他被告犯罪事實之認定，對於證據之證
    明力有所限制，惟討論證明力之限制，無異於「以承認共同
    被告不利他被告之供述具有證據能力」為前提，而有於法定
    5 種證據方法（被告自白、人證、鑑定、勘驗、文書）之外
    ，創設「第 6種證據方法－共同被告」之嫌，是經大法官認
    為應將此時之共同被告列為證人，以保障遭共同被告不利指
    述之他被告之對質詰問權，以符正當法律程序及保障被告之
    訴訟權。釋字第 582號解釋之意旨，與同樣於92年9月1日生
    效之現行刑事訴訟法第 287條之1、之2的規定，若合符節。
    按法院認為適當時，得依職權或當事人或辯護人之聲請，以
    裁定將共同被告之調查證據或辯論程序分離或合併；法院就
    被告本人之案件調查共同被告時，該共同被告準用有關人證
    之規定。刑事訴訟法第 287條之1第2項、第287條之2分別定
    有明文。
  (三)惟又按我國於92年9 月1 日之後，改採所謂「改良式當事人
    進行原則」，配合對於證人、鑑定人交互詰問之程序規定，
    於證據法則上，引進英美法系關於「傳聞法則」之規定，而
    與原有大陸法系之直接審理原則，並列規定於刑事訴訟法第
    15 9 條 ：「被告以外之人於審判外之言詞或書面陳述，【
    除法律有規定者外】，不得作為證據」，並於同法第159 條
    之1 至之5， 明定有傳聞法則之例外規定。「傳聞法則」與
    前述基於「嚴格證明法則」所要求之「法定證據方法」（及
    「法定調查證據程序」）限制，均屬於「證據能力」有無之
    要件，是以「傳聞法則之例外規定」適有可能違反「嚴格證
    明法則」，以「證人」之法定調查方法為例，證人依法應「
    具結」並以「交互詰問」之方式調查其證言，否則依法應具
    結而未具結，其證言自無證據能力，不得作為證據（刑事訴
    訟法第158 條之3 參見），惟如符合傳聞法則之例外，證人
    於審判外之警詢筆錄，仍具證據能力（刑事訴訟法第159 條
    之3 及之5 參見），惟警詢程序中之證人依法無須具結，是
    以其證言筆錄，雖未具結，惟於審判程序中已合法例外具證
    據能力。同樣之情形，證人於審判外在檢察官或其他程序中
    法官前之陳述筆錄，雖依法應具結，惟因偵查程序中，一方
    當事人之檢察官即為訊問者，客觀上不可能踐行「交互詰問
    」，而其他程序中之法官前陳述（例如民事訴訟或少年事件
    程序等），依法亦不必以「交互詰問」方式為訊問，甚或該
    等證人於陳述時，所涉及之被告根本不在場，自無可能對之
    質問或詰問，惟刑事訴訟法第159 條之1 第1 項、第2 項，
    仍分別為「審判外向法官所為之陳述，得為證據」及「於偵
    查中向檢察官所為之陳述，除顯有不可信之情況者外，得為
    證據」之例外具證據能力之規定。凡此傳聞法則之例外規定
    ，固然有違「嚴格證明法則」之法定調查證據方法（未行交
    互詰問），惟所謂「交互詰問」規定，係指當事人雙方依據
    刑事訴訟法第16 6條以次規定，所為之「輪流訊（詢）問」
    ，其目的在透過被證人指控不利事項之被告之「反詰問」，
    以檢驗證人證言之可信性，換言之，其目的在發現證人證言
    之真實性，傳聞法則之發源國美國，該國學者證據法大師
    Wigmore 即採取所謂「真實性理論」(Reliability Theory)
    ，而美國聯邦最高法院亦曾於多件判決中宣示採取此項見解
    。我學者認為此說有將傳聞法則憲法化之意味，在證據法稱
    「傳聞法則」，在憲法則易名為「對質詰問權」（參見王兆
    鵬，刑事訴訟講義（二），2003年6 月，初版，第304 以下
    ）。換言之，要求被告對證人行交互詰問，無寧係在保障被
    告之「對質詰問權」。
  (四)再按刑事被告「詰問」證人之權利，不論於英美法系或大陸
    法系之國家，其刑事審判制度，不論係採當事人進行模式或
    職權進行模式，皆有規定（如美國憲法增補條款第 6條、日
    本憲法第37條第2項、日本刑事訴訟法第304條、德國刑事訴
    訟法第二239條）。西元1950年11月4日簽署、1953年9月3日
    生效之歐洲人權及基本自由保障公約(European Convention
     for the Protection of Hum an Rights and Fundamental
    Freedom)第6條第3項第4款及聯合國於1966 年12月16日通過
    、1976年3月23日生效之公民及政治權利國際公約 (Interna
    tional Covenant on Civil and Political Rights)第14條
    第3項第5款，亦均規定：凡受刑事控訴者，均享有詰問對其
    不利之證人的最低限度保障。足見刑事被告享有詰問證人之
    權利，乃具普世價值之基本人權。在我國憲法上，不但為第
    16條之訴訟基本權所保障，且屬第8條第1項規定「非由法院
    依法定程序不得審問處罰」、對人民身體自由所保障之正當
    法律程序之一種權利。釋字第384號解釋、第582號解釋參見
    。釋字第 582號解釋並謂：此等憲法上權利之制度性保障，
    有助於公平審判（釋字第 442號、第482號、第512號解釋參
    照）及發見真實之實現，以達成刑事訴訟之目的。足見與前
    述美國證據法大師 Wigmore，及該國聯邦最高法院判決所宣
    示之「真實性理論」不謀而合，並同時扣緊被告憲法上「對
    質詰問權」之保障。
  (五)綜上所述，本院以為，為保障被告憲法上之對質詰問權，刑
    事訴訟法關於傳聞法則之例外規定，除第159條之5，因被告
    不爭執之「同意性」要件，以及第159條之4之特信性文書外
    ，餘第159條之1及之3之例外規定（同法第 159條之2非典型
    之傳聞法則例外），因未設任何限制，或限制過於寬鬆，而
    有侵害被告對質詰問權之憲法上訴訟權保障範圍，並且如此
    廣泛承認此類審判外陳述之證據能力，亦有違被告基於正當
    法律原則所得保障之對質詰問權。正如釋字第 582號解釋理
    由書所言：「為確保被告對證人之詰問權，證人（含其他具
    證人適格之人）於審判中，應依人證之法定程序，到場具結
    陳述，並接受被告之詰問，其陳述始得作為認定被告犯罪事
    實之判斷依據。至於被告以外之人（含證人、共同被告等）
    於審判外之陳述，依法律特別規定得作為證據者（刑事訴訟
    法第159條第1項參照），【除客觀上不能受詰問者外】，於
    審判中，仍應依法踐行詰問程序」等語。是本院以為，證人
    、鑑定人於審判外向法官所為之陳述，如要在本案審判中取
    得證據能力，除符合本法第159條之5的同意性要件以外，否
    則必須被告於該程序中之對質詰問權獲得確保，亦即符合「
    先前的對質詰問權」法理，其於該程序向他法官所為之陳述
    ，於本案審判中始有證據能力；如果審判外程序，被告對於
    證人等之對質詰問權未能行使，則該證人等在他程序向法官
    所為陳述仍不具證據能力，除另有「傳喚不能」（必要性）
    之要件外，本案審判中仍應傳喚該證人、鑑定人，使被告得
    以對之行使對質詰問權。換言之，審判外證人向他法官所為
    之陳述，如欲使用於本案審判程序，必須依法具結，並且該
    被告之詰問權曾獲得確保，亦即應符合刑事訴訟法第 196條
    ：「證人已由法官合法訊問，且於訊問時予當事人詰問之機
    會，其陳述明確別無訊問之必要者，不得再行傳喚」之規定
    ，其審判外向法官所為陳述，始具證據能力。至審判外向檢
    察官所為陳述，基於相同理由，本法第 159條之1第2項之除
    書規定：「除顯有不可信之情況者外」，應結合第 248條第
    1 項之規定，以被告之對質詰問權於偵查中獲得保障為前提
    ，始具證據能力。總之，基於合憲解釋原則，刑事訴訟法第
    159條之1第1項必須與同法第196條結合；第2項必須與第248
    條第1 項結合，實務上須以此目的性限縮之適用方式操作本
    條傳聞法則之例外規定，否則本法第159條之1，即可能發生
    違憲之結果。
  (六)末按被告以外之人於審判外之言詞或書面陳述，除法律有規
    定者外，不得作為證據。被告以外之人於審判外之陳述，雖
    不符前4 條（指刑事訴訟法第159條之1至第159條之4）之規
    定，而經當事人於審判程序同意作為證據，法院審酌該言詞
    陳述或書面陳述作成時之情況，認為適當者，亦得為證據。
    刑事訴訟法第 159條第1項、第159條之5第1項，分別定有明
    文。此「同意性」、「相當性」之傳聞法則例外規定，亦同
    時為直接審理原則之例外法理，是就非供述證據言，依得類
    推此項規定意旨，同適用之。
  (七)查共同被告壬○○、戊○○分別於警詢及偵查中所為不利或
    有利於對方之陳述，就被告本人而言，均屬「傳聞證據」，
    惟檢察官既聲請於審判期日分離審判，傳喚共同被告為證人
    ，並以證人之調查證據程序具結詰問，被告等透過辯護人所
    行使之反詰問，及被告等相互之對質權，該警詢筆錄不利對
    方之陳述，亦「延緩」至審判程序中行使及確保，換言之，
    被告二人於警詢中所為不利於他被告之陳述，既於審判期日
    到庭陳述，其雖有與審判中不一致之陳述，惟如其先前之陳
    述具有較可信之特別情況，且為證明犯罪事實存否所必要者
    ，自仍具證據能力。至戊○○之辯護人對於證人即被害人子
    ○○警詢筆錄手寫部分之證據能力有所爭執，而同意打字部
    分具證據能力，惟檢察官亦聲請於審判期日傳喚子○○到庭
    ，本院亦依法使其具結詰問，證人透過辯護人所行使之反詰
    問，及被告之對質權，基於同上理由，該警詢筆錄不利被告
    等之陳述，亦「延緩」至審判程序中行使及確保。換言之，
    如具特別可信，且為證明犯罪事實存否所必要者，自仍具證
    據能力。另被告以外之證人，即被害人庚○○○、己○○、
    癸○○、證人即告訴代理人林伯鑫及證人辛○○、甲○○之
    分於警詢及偵訊之陳述筆錄，及其他如內政部警政署刑事警
    察局指紋鑑驗書2 件、戊○○檔存指紋卡1 張、貸款申請書
    、貸款借據暨動產抵押契約書、撥款同意書、動產擔保交易
    動產抵押設定債權人變更登記申請書、催款存證信函、現場
    照片29幀，均不爭執證據能力，依及類推前述「同意性」之
    傳聞法則及直接審理原則例外之規定，均具證據能力。
二、被告本人審判外之陳述
    被告之自白，非出於強暴、脅迫、利誘、詐欺、疲勞訊問、
    違法羈押或其他不正之方法，且與事實相符者，得為證據。
    被告陳述其自白係出於不正之方法者，應先於其他事證而為
    調查。該自白如係經檢察官提出者，法院應命檢察官就自白
    之出於自由意志，指出證明之方法。刑事訴訟法第156 條第
    1 項、第3 項分別定有明文。查被告壬○○、戊○○對於檢
    察官提出自己之警詢及偵查訊問筆錄之證據能力均不爭執，
    本院亦查無明顯事證，證明檢察及警察機關於製作該等筆錄
    時，有對被告等施以不正方法之情。綜上所述，被告等之警
    詢及偵查訊問筆錄所為自白足認係出於任意性之陳述，均具
    證據能力。至戊○○之辯護人雖主張共同被告壬○○之警詢
    筆錄有不正訊問之情，惟被告壬○○自己並未如此抗辯，而
    辯護人亦未提出證據以實其說，又此尚涉及學說上所謂當事
    人適格理論或權利領域理論之爭執，本院以為，在壬○○未
    為相同之抗辯下，尚未使本院對此生合理懷疑，辯護人之主
    張自無理由。
貳、證明力部分
一、按被告或共犯之自白，不得作為有罪判決之唯一證據，仍應
    調查其他必要之證據，以察其是否與事實相符，刑事訴訟法
    第156條第2項就此定有明文。其立法目的乃欲以補強證據擔
    保自白之真實性，亦即以補強證據之存在，藉以限制向有「
    證據之王」稱號的自白在證據上之價值，質言之，本條項乃
    對於自由心證原則之限制，關於自白之證明力，採取證據法
    定原則，使自白僅具有一半之證明力，尚須另有其他補強證
    據以補足自白之證明力。而所謂「補強證據」，最高法院74
    年台覆字第10號曾經加以闡釋：「指除該自白本身以外，其
    他足資以證明自白之犯罪事實確具有相當程度真實性之證據
    而言。雖其所補強者，非以事實之全部為必要，但亦須因補
    強證據與自白之相互利用，而足以使犯罪事實獲得確信者，
    始足當之」。司法院大法官議決釋字第 582號解釋文後段，
    對於本條項所謂「其他必要之證據」，著有闡釋，足為刑事
    審判上操作「自白」與「補強證據」時之參考標準，茲節錄
    引述如下：「刑事審判基於憲法正當法律程序原則，對於犯
    罪事實之認定，採證據裁判及自白任意性等原則。刑事訴訟
    法據以規定嚴格證明法則，必須具證據能力之證據，經合法
    調查，使法院形成該等證據已足證明被告犯罪之確信心證，
    始能判決被告有罪；為避免過分偏重自白，有害於真實發見
    及人權保障，並規定被告之自白，不得作為有罪判決之唯一
    證據，仍應調查其他必要之證據，以察其是否與事實相符。
    基於上開嚴格證明法則及對自白證明力之限制規定，所謂『
    其他必要之證據』，自亦須具備證據能力，經合法調查，且
    就其證明力之程度，非謂自白為主要證據，其證明力當然較
    為強大，其他必要之證據為次要或補充性之證據，證明力當
    然較為薄弱，而應依其他必要證據之質量，與自白相互印證
    ，綜合判斷，足以確信自白犯罪事實之真實性，始足當之」
    。尤須強調者，民國92年9月1日修正生效之本條項，於原條
    文之「被告」之外，特增訂「或共犯」之規定，其目的不僅
    在限制被告自白之證明力，亦限制「共犯」自白之證明力，
    蓋所謂「共犯之自白」往往涉及「正犯」即他被告犯罪事實
    之陳述，為恐「共犯」因基於同為被告之身分，無庸具結而
    不受偽證罪之處罰，因而容有隨意攀誣他人之虞，致妨害司
    法公正，立法者特於此增訂有與被告本人自白相同之證明力
    限制。
二、次按共同被告不利於他被告之陳述，即應先分離審判程序，
    將該共同被告列為證人之地位，具結並詰問，以保障他被告
    之訴訟權，業如前述。惟須注意者，分離審判程序，將共同
    被告列為證人詰問之程序，僅係取得「證據能力」之作法，
    惟就「證明力」之限制層次言，即令程序上以分離審判程序
    ，將共同被告準用證人身分結證訊問，惟如係共犯之共同被
    告，其自白中對於他被告不利之陳述，仍應受刑事訴訟法第
    156條第2項之限制，換言之，【共犯之共同被告】所為自白
    ，且有不利於他被告本人之陳述者，即令以證人證言之法定
    證據方法形諸於審判庭調查證據，仍不得以此「單一證言」
    為認定他被告犯罪之證據，始符前述刑事訴訟法第156 條第
    2項，限制被告及共犯自白證明力之意旨。換言之，刑事訴
    訟法第287條之2之規定，仍應受到同法第156條第2項之特別
    規定的限制，除該共同被告之「自白」（即不利於他被告之
    證言）外，尚應有足為補強證據之其他證據，始得論罪科刑
    ，方符正當法律程序之要求，及刑事訴訟法於此特設之證據
    法則。正如大法官許玉秀於釋字第582號解釋所提出之協同
    意見書所言：「同法第156條第2項所增訂之共犯自白規定，
    即應解釋為有共犯嫌疑之共同被告，就其與被告有關之供述
    證據，即便已經具結及詰問程序予以調查，仍應於該供述證
    據之外，另行調查其他必要之證據，不得以其供述證據，當
    作證明被告犯罪之其他必要證據；否則第156條第2項新增之
    規定，即可能導致同法第287條之2形同具文，嚴格證明法則
    亦將遭到破壞，而違背憲法第8 條及第16條以法定程序保障
    被告訴訟權之本旨。至於不具共同被告身分之共犯，對於被
    告之犯罪事實，本為被告以外之人，其自白當然必須依人證
    之調查方法予以調查，乃自明之理」。查本案被告等，實體
    法上係經檢察官指為共犯之嫌疑被告，程序法上亦經檢察官
    共同起訴而列為共同被告，其等屬共犯之共同被告地位，尚
    無疑問，對於其等自白及其中不利於他被告之陳述部分，其
    證據能力及調查證據之方法，應遵循本院前述所論述之證據
    法則，始謂合法適當。
三、經查：
  (一)上揭犯罪事實(一)之部分，業據被告戊○○坦承不諱，核與證
    人即被害人庚○○○、己○○之警詢筆錄內容相符，復經警
    在庚○○○住處及己○○住處所採得之指紋送內政部警政署
    刑事警察局鑑定比對，檢驗結果與檔存戊○○指紋卡之指紋
    相符，有該局94年1 月18日刑紋字第0940010679號、94年3
    月4 日刑紋字第0940029674號指紋鑑驗書2 件在卷可證，並
    有現場照片15幀在卷可憑。上述補強證據與被告戊○○之自
    白互核一致，足認其自白與事實相符，應堪可採。
  (二)上揭犯罪事實(二)、(四)之部分，業據被告壬○○坦承不諱，經
    核與其警詢及偵查訊問筆錄均一致，另互核證人即被害人癸○○，及證人即告訴代理人林伯鑫分別於警詢及偵訊中之筆
    錄內容亦相符。檢察官雖未能提出扣案贓物之被害人，即所
    有人之筆錄以佐證被告自白之真實性，惟既有自被告騎乘機
    車內查扣之女用手錶1 支、手鐲1 只、戒指1 只及手鍊3 條
    等贓物可為補強證據，又有扣案被告壬○○所有之鑰匙1 支
    ，以及貸款申請書、貸款借據暨動產抵押契約書、撥款同意
    書、動產擔保交易動產抵押設定債權人變更登記申請書、催
    款存證信函及現場照片4 幀在卷可憑。足認被告壬○○之自
    白與事實相符，堪認為實。
  (三)上揭犯罪事實(三)之部分，訊據被告戊○○矢口否認犯行，辯
    稱（略以）：當日其並未與壬○○前至子○○住處行竊，係
    壬○○借用其所有之自小客車云云；又訊據被告壬○○固不
    否認與戊○○共同在子○○住處行竊之事實，惟否認有前述
    以電擊棒之強暴犯行，辯稱（略以）：不知戊○○拿電擊棒
    係欲攻擊子○○云云。惟查證人即共同被告壬○○於審理期
    日結證稱（略以）：當日係與戊○○至子○○住處行竊得手
    欲離去之際，適逢子○○返家，遂由戊○○持電擊棒攻擊子
    ○○而逃逸等語。經核與壬○○之警詢及偵查訊問筆錄內容
    相符，而壬○○雖於本院第1 次準備程序時，曾翻異審判外
    之供詞，否認戊○○與其一同犯案，並應和戊○○所辯，係
    駕戊○○之汽車，搭載另名友人「阿志」云云。惟壬○○於
    審理期日以證人地位證述，係擔負偽證刑責下之陳述，較之
    其以被告地位於準備程序中之陳述，已較為可信，且壬○○
    於審判期日證述時，已得知自己罹患後天免疫性不全症（即
    俗稱之「愛滋病」），業已併發肺炎併呼吸衰竭、敗血症、
    C 型肝炎感染等多重併發症，曾入院治療，現已出院。有行
    政院衛生署桃園醫院診斷證明書一件在卷可證。依現今醫療
    科學，「愛滋病」尚無有效治癒之依療技術，此亦為壬○○
    所認知，是足認壬○○係在認知自己有相當死期之情下，仍
    為此證述，其所言真實性，更為可證。且壬○○對於準備程
    序翻異前詞之緣由解釋稱（略以）：「戊○○在武陵派出所
    製作筆錄後，知悉我供述與戊○○一同犯案，戊○○因而罵
    我『抓爬子』（台語），並且打我兩次，，還要我買水果去
    向被害人（即子○○）道歉，並說不是戊○○跟我去偷的，
    於是我就寫信與水果放在子○○門口，並拜託鄰居轉告子○○」等語（參見本院95年4 月4 日審判筆錄第23頁），經核
    與證人子○○於警詢所證述（略以）：「案發3 天後壬○○
    有寫悔過書並送水果紅包向我道歉」等語（參見偵查卷9490
    號第18頁），互核一致。又核與戊○○於本院審判中之供述
    （略以）：「未在準備程序後毆打壬○○，但曾為了壬○○
    欠錢，而出手毆打」等語。足見戊○○確實曾經毆打壬○○
    ，以致壬○○對於戊○○心生畏懼，非不合理之推論。復參
    以壬○○於審判期日所證述（略以）：「因為自己愛滋病發
    ，覺得應該講出真相」等語，足認壬○○因懼怕戊○○，而
    迫於聽從戊○○之要求，先於審判外向子○○道歉，並於準
    備程序時為袒護戊○○，而為虛偽鄭陳述，嗣因愛滋病發，
    始願意據實陳述。是以證人壬○○上揭所稱係受戊○○威脅
    始於準備程序翻異供詞一節，應屬可信。至戊○○另辯稱（
    略以）：「係壬○○向其借車行竊，並由壬○○之友人於案
    發隔日（即94年3 月16日）下午還車」云云。然被告戊○○
    於更接近案發時間，且較未受外力干擾之情況下，於警詢中
    係陳述稱（略以）：「於案發隔日（即94年3 月16日）早上
    8 時許，壬○○打電話告知，車輛已經由其朋友開回，過了
    不久後，壬○○就將車輛開還給我」等語（參見偵查卷9490
    號第14頁）。互核所供述之還車時間及何人交車之細節，有
    前後不一之矛盾，經本院訊問並告知其矛盾之處後，戊○○
    又辯稱（略以）：係因為受壬○○指證，始在本院說出真相
    云云。惟觀其警詢訊筆錄，員警詢問時即告知壬○○已供述
    與其一同犯案，是戊○○於製作警詢筆錄時，早已知悉受壬○○之指證，並非至本院準備程序始知遭壬○○指證，應堪
    證明，此尚可自本院再質問被告戊○○時，秋垂陽選擇沈默
    不答，足見其已意識到無法自圓其說，祇有選擇沈默以對。
    反觀證人即共同被告壬○○不利被告戊○○之證述，即較具
    可信性。另證人即被害人子○○、及證人即路邊停車收費員
    甲○○分別於本院審判中證述稱（略以）：「胖的」被攔住
    制服，「高的」則持電擊棒揮擊，並駕車逃逸等語綦詳，並
    經本院提示戊○○之相片，其等均指認「高的」即係戊○○
    明確無誤，經核及互核證人子○○、甲○○、辛○○之警詢
    及偵查訊問筆錄，均相一致，並有扣案之電擊棒1 支可資佐
    證。綜上所述，被告戊○○上揭不在場之辯詞，既無證據足
    以證明，而顯係臨訟卸責之詞，無可採信。足認被告戊○○
    確實於上述時地，夥同壬○○在子○○住處行竊，並於子○○返家發現時，持電擊棒攻擊子○○之事證明確。至於被告
    壬○○辯稱對於戊○○拿電擊棒係作為攻擊子○○，並不知
    情云云。經查被告壬○○於審判期日自承（略以）：我於樓
    下把風，電擊棒係下車時戊○○所交付等語。查電擊棒既非
    係供竊盜所用之物，手持電擊棒亦有礙行動之靈活性，依經
    驗常情，單純把風之嫌犯無須持任何工具，已足推知持電擊
    棒係為免行竊犯行遭發覺時，作為抵抗逃逸之用，壬○○不
    可能不知，且對於戊○○電擊被害人之行為，並未阻止或為
    反對之意，足認其有將之作為自己行為支配之意。是被告黃
    忠情上揭辯詞，亦顯不足採。
  (四)綜上所述，本件事證明確，被告等犯行明確，均應依法論罪
    科刑。
五、按竊盜罪之既遂係以所竊之物已移入自己權力支配之下為標
    準，若已將他人財物移歸自己所持，即成立竊盜既遂罪，最
    高法院17年上字第509 號判例同此意旨。被告等雖於子○○
    住處逃離過程中丟棄上開所竊之物，惟上開所竊之物，既已
    歸其等持有，而曾入於己力支配之範圍，依前揭判例要旨，
    已成立竊盜既遂罪。再按刑法第321 條所規定之「攜帶兇器
    」而犯之者，其兇器之種類並無限制，凡客觀上足以對人之
    生命、身體、安全構成威脅，具有危險性之兇器均屬之，本
    件被告等竊盜時，攜帶之螺絲起子及電擊棒，業據被告等自
    承在卷，該等物件在客觀上足對人之生命、身體之安全造成
    威脅，自屬於兇器之一種。核被告戊○○、壬○○所犯論罪
    科刑情形，分述如下：
  (一)被告戊○○部分：
    戊○○所為犯罪事實(一)之2 次竊盜犯行，均係犯刑法第321
    條第1 項第2 款、第3 款之加重竊盜罪。所為犯罪事實(三)，
    係犯刑法第321 條第1 項第2 款、第329 條、第330 條之加
    重強盜罪。先後2 次加重竊盜犯行，時間緊接，所犯為構成
    要件相同之罪名，顯係基於概括犯意為之，為連續犯，應依
    刑法第56條之規定，論以一罪，並加重其刑。所為加重強盜
    犯行，與壬○○間有犯意聯絡及行為分擔，為共同正犯。所
    犯連續加重竊盜罪及共同加重強盜罪，犯意各別、行為互殊
    ，所犯又為不同罪名，為實質競合之數罪併罰關係，應予分
    論併罰。犯罪事實(一)竊盜己○○之犯行，雖未據檢察官起訴
    ，惟與經起訴且為本院認定有罪之竊盜犯行，有裁判上一罪
    之連續犯關係，基於起訴及審判不可分原則，本院自得一併
    審究。另查戊○○前因分別犯竊盜、違反毒品危害防制條例
    案件，經本院分別於90年7 月27日、同年10月28日，以89年
    度訴字第15 50 號、90年度訴字第1319號判決，判處有期徒
    刑3 月及有期徒刑8 月、6 月，應執行有期徒刑1 年確定，
    嗣合併定其執行刑有期徒刑1 年4 月，並於92年9 月6 日執
    行徒刑完畢。有臺灣高等法院被告前案紀錄表一件在卷可查
    。被告於有期徒刑執行完畢5 年內，再犯本件有期徒刑以上
    之罪，為累犯，應依刑法第47條之規定，加重其刑。
  (二)被告壬○○部分
  １壬○○所為犯罪事實(二)先後之竊盜犯行，分別係犯刑法第32
    0 條第1 項之竊盜既遂，及同條第3 項、第1 項之竊盜未遂
    罪。所為犯罪事實(三)，係犯刑法第321 條第1 項第2 款、第
    329 條、第330 條之加重強盜罪。所為犯罪事實(四)，係犯刑
    法第339 條第1 項之詐欺取財罪，公訴意旨認被告壬○○係
    違反動產擔保交易法第38條之罪，容有誤會，理由詳如後述
    。所為2 次竊盜既遂犯行，係於同一密接之時、地，持鑰匙
    開啟2 部汽車行竊財物，係基於1 個犯罪行為決意下，密接
    所為2 次接續犯行，為接續犯，應論以實質上一罪；所為3
    次竊盜貨車上財物未遂之犯行，亦係於相同停車場內，時、
    地密接下，基於1 個犯罪行為決意下，密接所為3 次接續犯
    行，為接續犯，應論以實質上一罪。所為竊盜既遂之接續犯
    ，及竊盜未遂之接續犯，2 罪間之犯罪時間接近，所犯罪名
    相同，僅係既、未遂之別，顯係基於概括犯意為之，為連續
    犯，應從一重論以連續竊盜既遂罪處斷，並依刑法第56條之
    規定，加重其刑。所為加重強盜犯行，與戊○○間有犯意聯
    絡及行為分擔，為共同正犯。所犯連續竊盜既遂罪、共同加
    重強盜罪，及詐欺取財罪，其犯意各別、行為互殊，所犯又
    為不同罪名，為實質競合之數罪併罰關係，應予分論併罰。
    另查壬○○前因違反毒品危害防制條例案件，經本院於民國
    91 年6月12日，以91年度訴字第399 號判決，判處應執行有
    期徒刑1 年確定，於93年7 月2 日因縮刑期滿執行完畢。有
    臺灣高等法院被告前案紀錄表一件在卷可查。被告於有期徒
    刑執行完畢5 年內，再犯本件有期徒刑以上之罪，為累犯，
    應依刑法第47條之規定，加重其刑。
  ２本院以為，被告壬○○所為尚不涉動產擔保交易法第38條之
    罪，其理由至少有二：首先，動產擔保交易法本即兼具有詐
    欺取財及侵占罪之性質及構成要件要素，試想立法者若未制
    定動產擔保法第38條之規定，則依動產擔保交易法所定之交
    易方式而取得動產擔保交易標的物之債務人，如果在締約之
    始，即有在未付清款項之前，將先處分動產擔保交易標的物
    ，而據為己有之意思存在時，已構成刑法上之詐欺取財罪。
    如果是在締結契約，取得動產擔保交易標的物的現實占有後
    ，始生處分標的物之不法所有意圖時，則有是否屬刑法侵占
    罪規範或根本係與罰後行為之問題。本案被告自始即係基於
    詐欺之犯意而締結貸款契約，民事上其並無締約之真意，焉
    能適用立基於有效契約之上的動產擔保交易法第38條規定處
    罰？至於其事後處分或遷移所購得之物，已屬與罰（不罰）
    之後行為，或另涉侵占罪是否成立之問題。再者，也是最重
    要的理由，自該罪構成要件觀之，所欲規範之行為本係民事
    上債務不履行態樣，類似民法上之無權處分，而不論民事上
    之債務不履行或無權處分行為，均屬所謂民事不法之行為，
    因尚未達於破壞社會上之公益與倫理價值秩序，亦不致於造
    成法威信之侵害，尚不具可刑罰性，除非該不法行為具有高
    度的社會危險性與可責性，而對於法益造成危險甚至實害，
    並且國家非出以最嚴厲的刑罰制裁手段，不足以作有效的壓
    制，否則該行為即會造成法威信之侵害，此時祇有以法律明
    文規定該不法行為為犯罪行為應予處罰。至於本罪所以特別
    將其與一般民事不法之行為，在法律上為差別待遇，而將此
    類有害動產擔保交易安全之行為提升至刑法之層次予以處罰
    ，當須有正當合理之考量，否則即不符憲法上之平等原則及
    比例原則。查動產擔保交易法之立法目的在為適應工商業及
    農業資金融通及動產用益之需要，並保障動產擔保交易之安
    全（該法第1 條規定參見）。立法者將動產擔保交易中之不
    法行為評價為刑事不法而處罰，雖旨在確保工商業金融秩序
    ，惟衡量經濟秩序公益之保護及刑罰性後對於私人民眾身體
    自由法益之侵害，尚有失妥當，且以刑罰制裁確保動產擔保
    之交易安全，易使工商農業之經濟強者，反忽視與之交易之
    經濟上弱者如一般民眾等之信用，本院以為施行以來已被經
    濟上強者利用，而以國家之刑罰權，代替其本應盡之信用調
    查等有助維護自己交易安全之措施，不但因為不妥當而幾乎
    很難通過比例原則之檢驗，且面臨平等原則的檢驗時，也很
    難提出其與一般民事不法行為所以差別待遇之正當合理理由
    ，實有違憲之虞。有關機關，尤其職司行政院「法律顧問」
    之法務部，應予研究改進該等行為於現今經濟自由之社會，
    是否仍具可刑罰性，朝除刑罰化之方向努力，當為法治國下
    應有之法治態度。因本院以為，本案尚不適用動產擔保交易
    法第38條處罰，是此罪之規定即與本案無「重要之關聯性」
    ，尚難依據司法院大法官議決釋字第371 號解釋聲請釋憲。
    是以公訴意旨認被告壬○○係違反動產擔保交易法第38條之
    罪，尚有未恰，惟因二者基本社會事實同一，爰依法變更起
    訴法條榨為詐欺取財罪，並於審判期日踐行刑事訴訟法第95
    條之告知義務，予被告答辯及舉證之機會，尚不致對之造成
    突襲性裁判之虞，附此敘明。
  (三)爰審酌被告等均年輕力壯，竟不思以勞力賺取財物，不尊重
    他人財產權，於竊盜失風後，甚且進而持以電擊棒攻擊被害
    人，無視電擊棒之電力，可能造成被害人身體危害，以及被
    告等所為入屋行竊，易使被害人喪失對於居家安全信賴之犯
    罪動機、目的及犯罪所生危害。被告戊○○於犯準楊盜罪逃
    逸後，竟循該處停車繳費通知單所載，循線找到當日欲追捕
    戊○○之甲○○之工作地點，而撥打電話恐嚇甲○○，致甲○○心生畏懼，業據甲○○供述在卷，此雖據戊○○否認，
    惟此處本院係以之為犯罪後量刑參考事項，無庸嚴格證明，
    而以自由證明認定為已足，足認戊○○犯後囂張之行逕，以
    及於審判中又試圖威迫共同被告壬○○翻異先前之指訴，意
    圖影響司法公正，並耗費本院調查證據及判斷之時日，戊○○之犯後態度惡劣，而壬○○以其殘弱之身，仍烶身指證戊○○，並坦承犯行，其犯後態度相對良好，以及壬○○犯後
    至今未與詐欺被害人和潤公司和解，以賠償被害人之損失等
    犯後態度等一切情狀，分別就被告2 人量處如主文所示之刑
    ，並分別定應執行之刑，以示嚴懲。扣案屬壬○○所有之鑰
    匙1 支，係供壬○○犯竊盜罪所用之物，扣案電擊棒1 支，
    為戊○○所有，係供被告2 人持有供犯加重強盜所用之物，
    業據被告壬○○供承在卷，均應依刑法第38條第1 項第2 款
    之規定，併諭知沒收之。另戊○○犯加重竊盜罪所持螺絲起
    子及不明兇器，均未扣案，客觀上已無查扣之可能，而認已
    滅失，又非違禁物，爰不另為沒收之諭知。
六、不另為無罪諭知部分
  (一)公訴意旨（略以）：被告壬○○、戊○○於壬○○，共同基
    於意圖為自己不法所有之概括犯意聯絡，駕駛戊○○所有車
    牌號碼3L-0779 號自用小客車，先於93年7 月2 日下午5 時
    30 分 許，至桃園縣八德市○○街617 巷7 號丙○○住處，
    由壬○○負責在該住處附近把風，由戊○○自該住處2 樓後
    方未上鎖窗戶進入該住處內，竊得丙○○所有男女對錶各1
    支、金項鍊1 條、戒指1 只；再於同年12月25日下午3 時30
    分許，在上址住處，由壬○○負責在該住處附近把風，由戊○○持不詳器具毀壞該住處左側鐵門後進入該住處內，竊得
    丙○○所有裝放現金數千元、金手鍊1 條、金項鍊2 條之撲
    滿1 個，因而認被告等涉有加重竊盜罪嫌。
  (二)按被告未經審判證明有罪確定前，推定其為無罪。犯罪事實
    應依證據應依證據認定之，無證據不得認定犯罪事實。不能
    證明被告犯罪者，應諭知無罪之判決。刑事訴訟法第154 條
    第1項 、第2 項，及同法第301 條第1 項前段，分別定有明
    文。次按刑事訴訟法上證明之資料，無論其為直接證據或間
    接證據，均須於通常一般之人均不致有所懷疑，而得確信其
    為真實之程度者，始得據為有罪之認定，倘其證明尚未達到
    此一程度，而有合理之懷疑存在時，致使無從形成有罪之確
    信，在刑事訴訟「無罪推定」、「罪疑唯輕」原則下，依據
    「罪證有疑，利於被告」之證據法則，即不得遽為不利被告
    之有罪認定，最高法院76年台上字第4986號判例意旨曾強調
    此一原則，足資參照。此即學說上所稱基於嚴格證明法則下
    之「有罪判決確信程度」，對於被告是否犯罪之證據應證明
    至「無庸置疑」之程度，否則，於無罪推定原則下，被告自
    始被推定為無罪之人，對於檢察官所指出犯罪嫌疑之事實，
    並無義務證明其無罪，即所謂不「自證己罪原則」，而應由
    檢察官提出證據及說服之責任，如檢察官無法舉證使達有罪
    判決之確信程度，以消弭法官對於被告是否犯罪所生之合理
    懷疑，自屬不能證明犯罪，即應諭知被告無罪。
  (三)公訴意旨無非以被告壬○○之警詢筆錄，及公訴檢察官於審
    判期日另聲請傳喚證人乙○○，證人所為之證述為其論據。
    訊據被告戊○○、壬○○均堅決否認有何上述竊盜之事實，
    均辯稱：未曾共同駕車至被害人丙○○（任職桃園縣政府警
    察局八德分局八德派出所警員）住處竊盜等語。經查，證人
    乙○○於審判期日結證稱（略以）：「案發當日上午曾見到
    一高瘦、一矮胖之2 人，高瘦之人在按丙○○住處電鈴，矮
    胖之人坐在車內，我向前詢問，彼此對話幾句後，他們即開
    車離去，下午1 時許，我又見到同一矮胖之人，坐在車內，
    看見我後，則立即倉促開車離去」、「經員警拿矮胖之人之
    照片供我指認」等語，並經其當庭指認「矮胖之人」係指被
    告壬○○。惟被告壬○○於愛滋病發後，體型面貌已消瘦甚
    多，經本院提示被告壬○○於94年2 月12日，在丙○○住處
    外指認犯罪地點所拍攝照片予乙○○辨識，令其比較在庭身
    坐輪椅之壬○○，乙○○亦認被告壬○○確實消瘦許多。再
    者，本院諭知乙○○當庭指認壬○○時，壬○○（因罹病）
    面戴口罩，僅顯露眼睛，並坐在輪椅上，乙○○未要求卸下
    口罩即毫不遲疑答稱為其人，惟查既然壬○○與案發當時之
    外貌差異甚鉅，又在庭時身坐輪椅並未站立，且距離案發之
    93年12月5 日，已有近1 年半之久，僅憑案發當日非近距離
    見過2 次之記憶印象，是否足以使乙○○能在被告壬○○外
    貌身型明顯不同，又口罩遮蔽臉孔之情形下而為反射性之指
    認，並非無疑。況單憑唯一證人乙○○之證述，且僅係短暫
    木擊可疑之人出現，非被告實施犯罪之直接證據（證人稱僅
    看見被告來被害人住處外，未親見進屋之事實或竊盜之犯行
    ），亦難謂已使達有罪心證之確信。次查，被告壬○○上述
    所辯，核以準備程序之辯解一致，而與其警詢筆錄之坦承犯
    行，顯然前後供述不一，警詢筆錄是否可採，已非無疑。又
    被告壬○○於審判期日供稱（略以）：「在和平路竊車被員
    警查獲時，員警帶我到丙○○住處指認地點，因為毒癮發作
    ，即隨便承認」、「被偷的警察（即丙○○）到大安派出所
    說他在監視器裡面看到戊○○所有車輛，問我戊○○在何處
    」等語，雖證人丙○○於審判期日否認有告知壬○○從監視
    器看到戊○○所有車輛，但仍證稱：「壬○○被查獲在派出
    所製作警詢筆錄時，曾向壬○○詢問戊○○人在何處，並向
    壬○○說車牌號碼資料都有了」等語，再參以證人乙○○證
    述：當時車輛係橫放，並未見到車牌乙節，足證乙○○並不
    知戊○○所有車輛是否能出現丙○○住處附近，而係丙○○
    認係被告戊○○所為，進而查詢戊○○車籍資料，並以此質
    問壬○○，壬○○始供稱由戊○○開車一同至丙○○住處行
    竊。是以壬○○於警詢所為之陳述，均得合理推論係依循丙○○所提供之資料，而非其自己親身經驗之記憶所述，其警
    詢之陳述，與審判期日之自由陳述情形相互比較，顯不可信
    。抑且，對於丙○○住處於93年7 月2 日第1 次失竊之事實
    ，更無任何證據足以證明係被告等所為，僅由乙○○於93年
    12 月25 日見過被告壬○○之證述，而使被告壬○○於警詢
    時延伸為夥同被告戊○○於93年7 月2 日至丙○○住處竊盜
    之陳述，更足證被告壬○○警詢筆錄之製作過程，甚為粗糙
    。是公訴檢察官以上述證據而認被告等有上述加重竊盜之罪
    嫌，自嫌速斷。此外，復查無其他證據足以證明被告等有為
    此部分竊盜犯行。惟公訴意旨認此部分竊盜事實與被告等上
    述竊盜犯行部分，為連續犯之裁判上一罪關係，自不另為無
    罪之諭知。
據上論斷，應依刑事訴訟法第299 條第1 項前段、第300 條，刑
法第28條、第56條、第320 條第1 項、第321 條第1 項第2 款、
第3 款、第329 條、第330 條、第339 條第1 項、第47條、第51
條第5 款、第38條第1 項第2 款，罰金罰鍰提高標準條例第1 條
前段，判決如主文。
本案經林鈺雄檢察官到庭執行職務
中    華    民    國    95    年    6    月    27    日
                  臺灣桃園地方法院刑事第六庭
                      審判長  法  官  林  孟  宜
                              法  官  陳  永  來
                              法  官  錢  建  榮
以上正本證明與原本無異。
如不服本判決，應於判決送達後10日內向本院提出上訴狀（應附
繕本），上訴於臺灣高等法院。
                              書記官  劉  寶  霞
中    華    民    國    95    年    6    月   27  日
附錄論罪科刑法條：
中華民國刑法第320條
(普通竊盜罪、竊佔罪)
意圖為自己或第三人不法之所有，而竊取他人之動產者，為竊盜
罪，處五
年以下有期徒刑、拘役或五百元以下罰金。
意圖為自己或第三人不法之利益，而竊佔他人之不動產者，依前
項之規定
處斷。
前二項之未遂犯罰之。
中華民國刑法第321條
犯竊盜罪而有左列情形之一者，處六月以上、五年以下有期徒刑
：
一  於夜間侵入住宅或有人居住之建築物、船艦或隱匿其內而犯
之者。
二  毀越門扇、牆垣或其他安全設備而犯之者。
三  攜帶兇器而犯之者。
四  結夥三人以上而犯之者。
五  乘火災、水災或其他災害之際而犯之者。
六  在車站或埠頭而犯之者。
前項之未遂犯罰之。
中華民國刑法第330條
犯強盜罪而有第三百二十一條第一項各款情形之一者，處七年以
上有期徒
刑。
前項之未遂犯罰之。
中華民國刑法第339條
(普通詐欺罪)
意圖為自己或第三人不法之所有，以詐術使人將本人或第三人之
物交付者
，處五年以下有期徒刑、拘役或科或併科一千元以下罰金。
以前項方法得財產上不法之利益或使第三人得之者，亦同。
前二項之未遂犯罰之。


司法院資訊處製作；財團法人民間司法改革基金會備份。
